最　高　行　政　法　院　裁　定　　　　　　　　　九十三年度裁字第一五七一號
　　抗　告　人　高雄縣內門鄉農會
　　代　表　人　甲○○
　　訴訟代理人　沈榮生律師
右抗告人因與相對人財政部間農會法事件，抗告人不服中華民國九十二年六月二十六
日臺北高等行政法院九十一年度訴字第二三○○號判決，關於相對人九十年九月十四
日台財融（三）字第○九○三○○○一一六號函部分，提起抗告，本院裁定如左：
　　主  文
抗告駁回。
抗告訴訟費用由抗告人負擔。
　　理  由
一、原審就抗告人不服相對人九十年九月十四日台財融（三）字第○九○三○○○一
    一六號函部分，原應以不合法為由，予以裁定駁回；惟原審逕以無理由為由，一
    併以判決駁回，然其性質為裁定，抗告人對之不服，雖以上訴方式為之，其性質
    亦為抗告，本院依抗告程序處理，合先明。
二、按提起撤銷訴訟，須以經過合法訴願為其前提，其未經合法訴願程序，提起行政
    訴訟，自非法所許，此觀行政訴訟法第四條第一項規定甚明。該法條所謂行政處
    分，依訴願法第三條第一項規定係指中央或地方機關就公法上具體事件所為之決
    定或其他公權力措施而對外直接發生法律效果之單方行政行為而言。又按提起訴
    願，以有行政處分之存在為前提要件；所謂行政處分者，係指行政主體，基於職
    權，就具體事件，所為發生公法上法律效果之單方行政行為而言，至於行政機關
    所為單純事實之述（或事實通知）或理由之說明，既不因該項述或說明而生
    何法律上之效果者，自非行政處分，人民即不得對之提起訴願，本院四十四年判
    字第十八號及六十二年裁字第四十一號著有判例。
三、抗告意旨略謂：依農會法第二十八條至第三十二條等之規定，農會會員代表，理
    、監事（含理事長與常務監事）總幹事均為農會之職員與權力機關之組成員，渠
    等之職權若受到剝奪或有剝奪之虞時，均造成農會權力運作之困難與窒礙，甚而
    產生無法運作之權利損害。準此撤銷農會會員代表，理、監事及總幹事之職權，
    自屬造成農會權力機構之運作損害，亦即係對農會權利之損害。農會就此處分自
    得依法請求訴願救濟。相對人雖稱其「停止職權並非對於人民之行政處分，其以
    副本抄送抗告人純屬意思通知」云云。惟查農會會員代表、理、監事、總幹事均
    屬「自然人」之個體渠等並非法人，相對人將渠等之職權予以停止，即係對渠等
    之法定權利予以剝奪，進而損害抗告人之權力運作，豈能謂非行政處分，相對人
    率爾強辯自難認有理由，惟原審法院就此亦僅援用相對人之抗辯，而未說明其取
    捨之理由，自屬判決理由不備之違背法令。又相對人既已自承其僅將系爭處分書
    張貼於抗告人農會之營業櫃台而未送達與抗告人之農會會員代表，理、監事總幹
    事等，又未能舉證渠等有不能送達之情形自屬違背行政程序法第七十三條第三項
    之行為，系爭之函令自屬違法而應予撤銷等語。
四、經查，相對人九十年九月十四日台財融（三）字第○九○三○○○一一六號函中
    央存款保險公司，其主旨為：「為配合行政院金融重建基金處理台灣省農會等二
    十八家農（漁）會信用部事宜（名單如附件），經依金融機構合併法第十三條規
    定洽行政院農業委員會同意，自本（九十）年九月十四日起停止該會會員代表、
    理事、監事及總幹事對信用部有關之職權，並指派貴公司行使之，請查照」，副
    本送達抗告人，抗告人不服，提起訴願，遭行政院以不受理為由，予以駁回。抗
    告人不服，提起行政訴訟，原審審理結果，以相對人上開系爭函，係指派中央存
    款保險公司行使抗告人會員代表、理事、監事及總幹事對其信用部之有關職權，
    並非對於人民之行政處分，其以副本抄送抗告人，純屬意思通知性質，抗告人據
    以提起訴訟，於法不合，訴願決定機關就此部分為訴願不受理之決定，並無不合
    為由，予以駁回抗告人此部分之訴，揆諸前揭說明，核無違誤。又系爭函已非行
    政處分，其是否應依行政程序法第七十三條第三項規定送達，與抗告人是否可提
    起撤銷訴訟無涉，原審未予審究，並無違誤。綜上所述，抗告意旨難認為有理由
    ，應予駁回。
據上論結，本件抗告為無理由，爰依行政訴訟法第二百七十二條、第一百零四條、民
事訴訟法第九十五條、第七十八條，裁定如主文。
中　　華　　民　　國　　九十三　　　年　　　十二　　　月　　　九　　　　日
                    最 高 行 政 法 院  第 三 庭
                                審 判 長 法  官　　　廖　政　雄
                                         法  官　　　林　清　祥
                                         法  官　　　鍾　耀　光
                                         法  官　　　姜　仁　脩
                                         法  官　　　胡　國　棟
右  正  本  證  明  與  原  本  無  異
　　　　　　　　　　　　　　　　　　　　 法院書記官　莊　俊　亨
中　　華　　民　　國　　九十三　　　年　　　十二　　　月　　　十　　　　日
